【裁判字號】    89,訴,859
【裁判日期】    900222
【裁判案由】    返還消費借貸款
【裁判全文】
臺灣新竹地方法院民事判決  八十九年度訴字第八五九號
    原      告  保證責任新竹市第一信用合作社
    法定代理人  丙○○
    被      告  甲○○
                              .
                乙○○黃麗娟.
右當事人間請求返還消費借貸款事件，本院判決如左：
    主    文
被告應連帶給付原告新臺幣壹佰伍拾柒萬捌仟陸佰陸拾陸元，及自民國八十九年七月
十一日起至清償日止，按年息百分之八點七五計算之利息，暨自民國八十九年八月十
一日起至清償日止，逾期在六個月以內者，按上開利率百分之十，逾期超過六個月以
上者，按上開利率百分之二十計算之違約金。
訴訟費用由被告連帶負擔。
    事    實
甲、原告方面：
  一、聲明：如主文所示。
  二、陳述：
    （一）緣被告黃  昭於民國八十六年十月十一日邀同被告黃甄為連帶保證人，向
          原告貸得新台幣（下同）二百九十五萬元，債務人應按期於每月十一日繳
          納本息，若滯納一期未繳即喪失期限利益，視為全部到期，且未按期繳納
          本息時，自逾期之日起六個月以內加放款利率百分之十，超過六個月以上
          者，加放款利率百分之二十計付違約金。
    （二）嗣被告黃  昭並未依約清償，原告即向本院聲請拍賣抵押物以資受償，並
          經本院以八十八年度執字第二０四二號執行在案，經分配受償後，尚不足
          一百五十七萬八千六百六十六元，及自八十九年七月十日起按年息百分之
          八點七五算之利息暨違約金未獲清償。為此，爰依法請求被告連帶給付原
          告一百五十七萬八千六百六十六元，及自八十九年七月十一日起至清償日
          止，按年息百分之八點七五計算之利息，暨自八十九年八月十一日起至清
          償日止，逾期超過六個月以內者，按上開利率百分之十，超過六個月以上
          者，按上開利率百分之二十計算之違約金。
  三、證據：提出借據、本院民事執行處強制執行金額計算書分配表各乙份及授信約
      定書二紙為證。
乙、被告方面：
  一、聲明：原告之訴駁回。
  二、陳述：並非不為清償，僅目前無能力償還此筆借款。
丙、本院依職調閱本院八十八年度執字第二０四二號民事卷宗。
    理  由
壹、程序方面：
    本件依兩造簽訂之授信約定書第十二條之約定，雙方合意以本院為第一審轄法院
    ，是本院就本件訴訟自有管轄權，合先敘明。
貳、得心證之理由：
  一、被告黃  昭於八十六年十月十一日邀同被告乙○○為連帶保證人，向原告貸得
      二百九十五萬元，債務人應按期於每月十一日繳納本息，若滯納一期未繳即喪
      失期限利益，視為全部到期，且未按期繳納本息時，自逾期之日起六個月以內
      加放款利率百分之十，超過六個月以上者，加放款利率百分之二十計付違約金
      。嗣被告黃昭並未依約清償，原告即向本院聲請拍賣抵押物，經本院以八十八
      年度執字第二０四二號執行分配受償後，尚不足一百五十七萬八千六百六十六
      元，及自八十九年七月十一日起，按年息百分之八點七五計算之利息暨違約金
      未獲清償，爰訴請被告連帶給付一百五十七萬八千六百六十六元，及自八十九
      年七月十一日起至清償日止，按年息百分之八點七五計算之利息，暨自八十九
      年八月十一日起至清償日止，逾期超過六個月以內者，按上開利率百分之十，
      超過六個月以上者，按上開利率百分之二十計算之違約金等情；被告則以目前
      無能力清償此筆借款等語，資為抗辯。
  二、原告主張之上開事實，業據其提出借據、本院民事執行處強制執行金額計算書
      分配表各乙件及授信約定書二分為證，並據本院依職權調閱本院八十八年度執
      字第二０四二號民事執行卷宗，核閱無訛，復為被告所不爭執，自堪信為真實
      。
  三、按借用人應於約定期限內，返還與借用物種類、品質、數量相同之物。又稱保
      證者，謂當事人約定，一方於他方之債務人不履行債務時，由其代負履行責任
      之契約；保證債務，除契約另有訂定外，包含主債務之利息、違約金、損害賠
      償及其他從屬於主債務之負擔。民法第四百七十八條第一項前段、第七百三十
      九條、第七百四十條分別定有明文。再所謂連帶保證，係指保證人與主債務人
      負同一債務，對於債權人各負全部給付之責任者而言，此就民法第二百七十二
      條第一項規定連帶債務之文義參照觀之甚明。故連帶保證與普通保證不同，縱
      使無民法第七百四十六條所揭之情形，亦不得主張同法第七百四十五條關於檢
      索抗辯之權利。最高法院四十五年臺上字第一四二六號判例參照。本件被告乙
      ○○既任本件借款之連帶保證人，其自應與借款人即被告黃昭負連帶清償之責
      ，是原告主張被告應連帶給付上開本金及遲延利息暨違約金，自屬可採。被告
      雖以目前無力清償等語置辯，惟此要不足作為毋庸清償之論據。
  四、從而，原告主張依消費借貸及連帶保證之法律關係，訴請被告連帶給付一百五
      十七萬八千六百六十六元，及自八十九年七月十一日起至清償日止，按年息百
      分之八點七五計算之利息，暨自八十九年八月十一日起至清償日止，逾期在六
      個月以內者，按上開利率百分之十，逾期超過六個月以上者，按上開利率百分
      之二十計算之違約金，洵屬有據，應予准許。
  五、結論：本件原告之訴為有理由，依民事訴訟法第八十五條第二項，判決如主文
      。
中      華      民      國    九十      年      二      月    二十二    日
                                  臺灣新竹地方法院民事第一庭
~B法      官  王鳳儀
右為正本，係照原本作成。
如對本判決上訴，須於判決送達後廿日內向本院提出上訴狀。
~B法院書記官  彭連喜
中      華      民      國    九十      年      二      月    二十二    日


司法院資訊處製作；財團法人民間司法改革基金會備份。
